【裁判字號】    97,交聲,763
【裁判日期】    970530
【裁判案由】    交管條例聲異
【裁判全文】
臺灣板橋地方法院交通事件裁定         97年度交聲字第763號
原處分機關  交通部公路總局臺北區監理所板橋監理站
異  議  人
即受處分人  甲○○
上列受處分人即異議人因違反道路交通管理處罰條例案件，對於
交通部公路總局臺北區監理所板橋監理站民國97年4 月16日所為
之板監裁字裁41-A00WK9454號裁決處分（原舉發案號：臺北市政
府警察局97年2 月26日北市警交大字第A00WK9454 號），聲明異
議，本院裁定如下：
    主  文
異議駁回。
    理  由
一、本件原處分意旨略以：異議人即受處分人甲○○於民國97年
    2 月24日19時52分許，駕駛其所有之車牌號碼LM9-662 號重
    型機車，行經臺北市○○○路○ 段與塔悠路路口時，因「不
    依標誌、標線、號誌指示」之違規，由臺北市政府警察局松
    山分局執勤員警攔停，並填製北市警交大字第A00WK9454 號
    舉發違反道路交通管理事件通知單（下稱舉發通知單）舉發
    ，惟受處分人不服拒絕簽收，並於97年2 月29日向原處分機
    關提出申訴後，經原處分機關向原舉發機關查處無誤後，原
    處分機關於97年4 月16日以板監裁字裁41-A00WK9454號裁決
    書（下稱裁決書），依道路交通管理處罰條例第48條第1項
    第2 款、第63條第1 項第1 款（裁決書漏引第1 項第1 款，
    應予補充）之規定裁處異議人罰鍰新臺幣（下同）600 元，
    並記違規點數1 點。
二、本件聲明異議意旨略以：（一）伊行駛路線為沿塔悠路「北
    往南」行駛，並非「北往東」行駛，為直行，何須依規定兩
    段式左轉，且伊行駛路線為沿塔悠路經南京東路路口，續行
    塔悠路，為直行，何須依規定兩段式左轉。又塔悠路與南京
    東路路口之兩段式左轉標誌，相信一般駕駛人與伊一樣初次
    行經該路口時，皆會依照常理判斷該標誌明確指示「左轉南
    京東路需兩段式左轉」。（二）伊認為該路段非一般十字路
    口，且標誌不明確，駕駛人如何能在千鈞一髮之際，短短的
    一秒鐘判斷該標誌指示的兩段式左轉所指為何，只能按一般
    常理判斷北往南、塔悠路往塔悠路為直行行駛。（三）該路
    口無仿效某些複雜路口，在標誌不夠明確時，或有違常理時
    ，架設文字標誌輔助說明，讓駕駛人一目了然，而非無所適
    從云云，爰依法請求撤銷原處分。
三、按汽車駕駛人轉彎時，不依標誌、標線、號誌指示者，處60
    0 元以上1,800 元以下罰鍰。汽車駕駛人有第48條情形之一
    者，各記違規點數1 點，道路交通管理處罰條例第48條第1
    項第2 款、第63條第1 項第1 款定有明文。
四、經查：
（一）異議人即受處分人甲○○確有於97年2 月24日19時52分許
      ，駕駛其所有之車牌號碼LM9-662 號重型機車，行經臺北
      市○○○路○ 段舉塔悠路路口時，因「不依標誌、標線、
      號誌指示」之違規，由臺北市政府警察局松山分局執勤員
      警攔停，並填製北市警交大字第A00WK9454 號舉發通知單
      舉發，惟受處分人不服拒絕簽收，並於97年2 月29日向原
      處分機關提出申訴後，經原處分機關向原舉發機關查處無
      誤後，原處分機關於97年4 月16日以板監裁字裁41-A00WK
      9454號裁決書，依道路交通管理處罰條例第48條第1 項第
      2 款、第63條第1 項第1 款（裁決書漏引第1 項第1 款，
      應予補充）之規定裁處異議人罰鍰600 元，並記違規點數
      1 點等情，此有舉發通知單、陳述書、裁決書、臺北市政
      府警察局松山分局97年3 月31日北市警松分交字第097305
      58400號函各1 紙附卷可稽。
（二）異議人雖以伊無不依規定兩段式左轉置辯，惟查，異議人
      確於前開時、地有前揭之違規事實，業據證人即本件執勤
      舉發之員警李三郎於本院審理中具結證述屬實，其證稱：
      ：「（本件是否你舉發？舉發當時情形為何？）是，我有
      跟異議人解釋清楚，標誌標線都很清楚，我也有拍照（庭
      呈照片），上方照片是塔悠路北往南，上面有機車兩段式
      左轉轉標誌，下方照片證明內車道禁行機車，路口是屬於
      較複雜路口，塔悠路直走是接基隆路，左轉有一小段也是
      屬於塔悠路，所以那裡機車要左轉要兩段式左轉，當時異
      議人是要左轉塔悠路。」等語明確（見本院97年5 月16日
      訊問筆錄第1 至2 頁），並庭呈照片2 紙附卷可稽。再者
      ，證人就舉發經過記憶清晰並連續陳述清楚，且前後並無
      矛盾之處，是異議人空口否認無違規之事實，復無法提出
      任何積極證據供本院調查，是本院無法為有利於異議人之
      認定。
（三）次查，執行勤務警員掣單舉發違反道路交通管理處罰條例
      所列之違規事實，本質上為行政處分，係公務員基於職務
      上權力，依法就特定之具體事件所為具有公法上效果之單
      方行政行為，基於公務員為公法上行為具有公信力之原則
      ，該行政處分當可被推定為真正，其據以依法處分之事實
      認定亦為真正無誤。反之，若謂公務員一切行政行為均須
      預留證據以證其實，則國家行政勢必窒礙難行，據此，刑
      事訴訟法就犯罪證據有關之規定中與屬行政秩序罰之交通
      違規裁罰本質不合之部分，自不在準用之列。本此公信原
      則，立法者以道路交通管理處罰條例第92條第3 項之授權
      ，賦予行政機關訂定違反道路交通管理事件統一裁罰基準
      及處理細則，使執勤員警得當機處分，以達其維護交通秩
      序、安全之行政目的。再者，本件證人邱德利與異議人素
      不相識，亦無怨隙，應無甘冒自身觸犯偽證罪之風險而設
      詞誣攀異議人之理，且交通警員製單舉發違反道路交通處
      罰條例所列之違規事實，本質上係公務員依法執行職務之
      行為，如有枉法構陷或為不實記載之行為，亦需負擔嚴厲
      之刑事責任，國家並以此擔保公務員能忠實執行職務，如
      無其他證據顯示舉發警員有誤認或故意構陷之情事時，尚
      難以舉發警員無法提出其他證據佐證，即認其所述不可採
      信，故證人邱德利上開證述，應屬可採。是異議人之違規
      行為，堪予認定，應依法裁決。
（四）雖異議人另以：通常一般的路不可能到塔悠路要左轉，該
      路口標示是錯誤，因為塔悠路是接近直線，不是九十度左
      轉，它跟基遵路是呈Y 字型，正常人無法判斷那個兩段是
      要繼續走塔悠路，我認為該路口設置失當等語置辯，惟此
      亦經證人具結證稱：「如果直走是接塔悠路，那基隆路是
      接什麼路口，那一小段路是沒有九十度，但起碼有六十度
      ，如果異議人認路口設置有失當，應請交通部工程處去會
      勘。異議人是從中間車道左轉，中間車道地面上有畫直行
      標誌，是不能左轉。」等語明確（見本院97年5 月16日訊
      問筆錄第2 頁）。查交通標誌、標線、號誌之指示、警告
      、標制等設置，具有公示、公信之效果，異議人為合法領
      有駕駛執照之人，其騎乘機車自應隨時注意各路段所設置
      之標誌、標線及號誌並應遵行之。又觀諸證人當庭庭呈之
      現場採證照片之第1 幀照片中，照片之右上角有設置明顯
      之機慢車兩段式左轉之標示牌，依其明顯之交通標誌設置
      ，已足供車輛駕駛人及用路人遵循，顯足讓用路人明白了
      解該道路為機慢車兩段式左轉之路段。至於異議人以該路
      口之設置失當，致異議人無法正確判斷置辯。惟查，主管
      機關本於職權依其行政裁量將該路段設置為機慢車須兩段
      式左轉，乃係主管機關對於系爭路段依當地之實際路況、
      行車流量、交通安全之情況，而作禁制、警告、指示、及
      遵行時間之標誌、標線及號誌措施，異議人為合法領有駕
      駛執照之人本有義務遵守交通規則，不得任意違反交通規
      則而行駛。是本件異議人騎乘機車不依標誌、標線號誌指
      示之違規事實，事證明確，堪予認定。
（五）又違反道路交通管理事件舉發通知單本係用以通知被舉發
      人交通違規之事實，若警員當場舉發時被舉發人已知悉其
      違規事實，自生通知之效力，不因被舉發人嗣後拒絕簽收
      舉發通知單而異其效果，此觀違反道路交通管理事件統一
      裁罰基準及處理細則第11條第1 項第1 款「拒絕簽章者，
      並記明其事由，視為已收受」之規定自明，是縱令異議人
      拒簽該舉發通知單，仍無礙其違規事實之成立，要難據此
      解免其應負之行政處罰責任，附此敘明。
五、綜上所述，受處分人既有不依標誌、標線、號誌指示而左轉
    之違規行為，則原處分機關依道路交通管理處罰條例第48條
    第1 項第2 款、第63條第1 項第1 款之規定，裁處異議人罰
    鍰600 元之處分，並記違規點數1 點，核無違誤，本件受處
    分人之異議為無理由，應予駁回。
六、據上論斷，應依道路交通管理處罰條例第87條第2 項，道路
    交通案件處理辦法第19條，裁定如主文。
中    華    民    國    97    年    5     月    30    日
                  交通法庭      法  官  吳幸娥
以上正本證明與原本無異
如不服本裁定應於送達後5日內向本院提出抗告狀
                                書記官  陳靜怡
中    華    民    國    97    年    5     月    30    日


司法院資訊處製作；財團法人民間司法改革基金會備份。
